---
title: "Aula 10.2"
author: "Matheus Cougias"
date: "28/02/2021"
output: html_document
---

```{r setup, include=FALSE}
knitr::opts_chunk$set(echo = TRUE)
```

##Leitura de dados
```{r Leitura}
require(openxlsx)
dados <- read.csv2("aneel_2014-2016.csv")

#Base com os dados transformados
dt <- data.frame(logPMSO = log(dados$PMSOaj),
                 logrsub = log(dados$rsub + 1),
                 logrdist = log(dados$rdist_a + 1),
                 logralta = log(dados$ralta + 1),
                 logmponderado = log(dados$mponderado),
                 logcons = log(dados$cons),
                 logPNTaj = log(dados$PNTaj + 1),
                 logCHIaj = log(dados$CHIaj + 1))
```

##Ajuste do modelo de regressão linear múltipla
Como base de comparação utilizaremos a regressão linear múltipla já realizada anteriormente. Através da análise do VIF, podemos observar que temos uma base para afirmar que existe colinearidade nos dados, por exemplo, com 98% das informações do mponderado e de cons estando presente tambem nas demais variáreis. Dessa maneira, sabemos que se cortarmos o modelo, provavelmente as mesmas informações estarão contidas no resultado, então uma opção é melhorar esse ajuste de forma que as variáveis não sejam cortadas, mas sim que toda sua informação seja considerada para gerar o modelo final. Esse modelo até então possui uma capacidade preditiva de 96,59035%.
```{r regressaoMultipla}
require(car)

modelo <- lm(logPMSO ~ logrsub + logrdist + logralta + logmponderado + logcons + logPNTaj + logCHIaj, data = dt)

summary(modelo)
vif(modelo)

1 - 1/vif(modelo)



#Capacidade preditiva
Y <- as.matrix(dt$logPMSO)
SQT <- sum((Y - mean(Y))^2)

X <- model.matrix(modelo)

H <- X%*%solve(t(X)%*%X)%*%t(X)
res <- Y - H%*%Y
aux <- 1 - diag(H)
res_del <- res/(1-diag(H))
SQRes <- sum(res_del^2)
(R2pred <- 1 - SQRes/SQT)
```

##Melhorando o R² preditivo

```{r R2aneel}
beta <- solve(t(X)%*%X)%*%t(X)%*%Y
Identidade <- diag(c(0,rep(1, nrow(beta)-1)))


R2predFun <- function(lmbd)
{
  Identidade <- diag(c(0,rep(1, nrow(beta)-1)))
  beta <- solve(t(X)%*%X + lmbd*Identidade)%*%t(X)%*%Y
  H <- X%*%solve(t(X)%*%X + lmbd*Identidade)%*%t(X)
  res <- Y - H%*%Y
  aux <- 1 - diag(H)
  res_del <- res/(1-diag(H))
  SQRes <- sum(res_del^2)
  R2pred <- 1 - SQRes/SQT
  return(R2pred)
}

saida <- optimize(R2predFun, lower=0.001, upper=2, maximum = TRUE)
lambda <- saida$maximum
(saida$objective)
beta <- solve(t(X)%*%X + lambda*Identidade)%*%t(X)%*%Y
```