---
title: "Aula 12"
author: "Matheus Cougias"
date: "20/03/2021"
output: pdf_document
---

```{r setup, include=FALSE}
knitr::opts_chunk$set(echo = TRUE)
```

# Mínimos Quadrados Ponderados

## Gerando o banco de dados
Alguns problemas não podem ser considerados lineares, ou seja, uma regressão linear não consegue compreender de forma certeira os dados apresentados.
```{r gerandoDados01}
 n  <- 150
 x  <- seq(0, 2*pi, length=n)
 fx <- sin(x)
 y  <- fx + rnorm(n, sd=0.2)
 dados <- data.frame(y=y, x=x)
 plot(y ~ x, dados, pch=19, col="blue", cex=0.5)
 lines(fx ~ x, lty=2, col="red", lwd=2)
 SQT <- sum( (y - mean(y))^2 )

```

## Ajuste utilizando minimos quadrados ponderados

```{r MinimosQuadradosPonderados}

 x0     <- 4.5
 lambda <- 0.1
 pesos  <- exp( - ( (dados$x - x0)/lambda )^2 )
 pesos  <- pesos/sum(pesos)
 
 X <- as.matrix( cbind(1, dados$x) )
 Y <- as.matrix(dados$y)
 
 plot(pesos ~ x); abline(v=x0, col="red", lwd=2, lty=2)
 
 # Ajuste do modelo "local"
 W    <- diag(pesos)
 beta <- solve(t(X)%*%W%*%X)%*%t(X)%*%W%*%Y
 
 plot(y ~ x, dados, pch=19, col="blue", cex=0.5)
 abline(v=x0, col="red", lwd=2, lty=2)
 abline(a=beta[1], b=beta[2], lty=2, col="black")
 yhat <- matrix(c(1,x0), ncol=2)%*%beta
 points(yhat ~ x0, pch=15, col="red")
 
```

## Ajuste final
```{r}

 plot(y ~ x, dados, pch=19, col="blue", cex=0.5)
 lambda <- 0.5
 X <- as.matrix( cbind(1, dados$x) )
 Y <- as.matrix(dados$y)

 for(x in seq(0, 2*pi, length=100)){
     x0    <- x
     pesos <- exp( - ( (dados$x - x0)/lambda )^2 )
     pesos  <- pesos/sum(pesos)
     
     # Ajuste do modelo "local"
     W    <- diag(pesos)
     beta <- solve(t(X)%*%W%*%X)%*%t(X)%*%W%*%Y
     abline(a=beta[1], b=beta[2], lty=2, col="light grey")
     yhat <- matrix(c(1,x0), ncol=2)%*%beta
     points(yhat ~ x0, pch=15, col="red")
 }

```

## Minimos Quadrados Nao Lineares

## Gerando o banco de dados
```{r gerandoDados01}

 n  <- 100
 x  <- seq(0, 2, length=n)
 fx <- 1.5 * exp( 1.5 * x )
 y  <- fx + rnorm(n, sd=1)
 dados <- data.frame(y=y, x=x)
 plot(y ~ x, dados, pch=19, col="blue", cex=0.5)
 lines(fx ~ x, lty=2, col="red", lwd=2)
 SQT <- sum( (y - mean(y))^2 )

```

## Solucao do Modelo Log-Linear
```{r ModeloLogLinear}

 plot(y ~ x, dados, pch=19, col="blue", cex=0.5, log="y")
 modelo <- lm(log(y) ~ x, data=dados)
 summary(modelo)
 lines(exp(predict(modelo)) ~ x, lty=2, col="red")
```

## Algoritmo de Minimos Quadrados Nao Lineares
```{r MQNaoLinear}

 beta   <- matrix( c(exp(coef(modelo)[1]), coef(modelo)[2]) )
 Y      <- as.matrix(dados$y)
 
 # Condicao inicial
 beta <- as.matrix(c(mean(Y), 0))

 
 for(iter in 1:10){
         
   dBeta0 <- exp(beta[2]*dados$x)
   dBeta1 <- beta[1]*exp(beta[2]*dados$x)*dados$x
 
   J <- as.matrix( cbind(dBeta0, dBeta1) )
   f <- beta[1]*exp(beta[2]*dados$x)
   Z <- Y - f + J%*%beta
 
   New.beta <- solve(t(J)%*%J)%*%t(J)%*%Z
   cbind(beta, New.beta)
   beta     <- New.beta
   
 }
 
 # Estimativa do sigma^2
 sigma2 <- sum( (Y - f)^2 )/(length(Y) - 2)
 
 # Estimativa do desvio padrao dos coeficientes
 sqrt( diag( sigma2 * solve(t(J)%*%J) ) )
 
 # - - - - - - - - - - - - - - - - - - - - -
 # Minimos Quadrados Nao Lineares no R
 dados  <- data.frame(y=y, x=x)
 modelo <- nls( y ~ b0*exp(b1*x), data=dados,
                start=list(b0=mean(y), b1=0))
 summary(modelo)
 (beta)
 
 confint(modelo) # Intervalo de confianca

```





